臺灣彰化地方法院交通事件裁定　　　 　96年度交聲字第603號
原處分機關　交通部公路總局臺中區監理所彰化監理站
異　議　人　乙○○
即受處分人
上列受處分人因違反道路交通管理處罰條例案件，對於交通部公
路總局臺中區監理所中華民國96年7 月20日所為之處分（原處分
案號：彰監四字第裁64—GD0000000 號裁決書）聲明異議，本院
裁定如下：
    主  文
異議駁回。
    理  由
一、原處分機關略以：受處分人即異議人乙○○（下稱受處分人
    ）於民國96年5 月31日5 時40分許，駕駛NT-9575 號吉普式
    自小客車，行經臺中市○○區○○路與瀋陽路口，因與甲○
    ○駕駛之5633-HY 自用小客車發生碰撞肇事，雖無人受傷或
    死亡，然卻未依規定處置，逕行駛離，事後為警循線查獲予
    以舉發，嗣原處分機關以受處分人違反道路交通管理處罰條
    例第62條第1 項規定裁處罰鍰新臺幣（下同）1,000 元，於
    法應無不合等語。
二、聲明異議意旨略以：伊駕車行至臺中市○○區○○路與瀋陽
    路口，遭車號5633-HY 自小客車闖紅燈撞到車尾，隨即下車
    查看，惟對方並沒有與伊處理，加以伊之車輛並無多大損傷
    ，故對方離開現場後，伊自己也離去。孰知對方在過了近 1
    個小時後，又折回到事發地點並報警處理，交通隊乃指控伊
    有未停留現場即逕行離去之違規行為。伊係因對方闖紅燈被
    撞之被害人，對方在事發後近1 個小時再回原地點報警處理
    ，伊當然不在現場，如此豈能算是逕行離去，為此懇請撤銷
    原處分等語。
三、按汽車駕駛人駕駛汽車肇事，無人受傷或死亡而未依規定處
    置者，處新臺幣1,000元以上3,000元以下罰鍰；逃逸者，並
    吊扣其駕駛執照1個月至3個月，道路交通管理處罰條例第62
    條第1 項定有明文。揆諸上開規定之立法本旨，係在增進行
    車安全、保護他人權益，以維持社會秩序。蓋道路交通事故
    發生後，若有受傷或死亡之情形者，應即時救護或採必要之
    措施，以防損害範圍之擴大，更可能使受傷之人喪失生命，
    自有從嚴處理之必要，司法院大法官釋字第284 號解釋可資
    參照。職故汽車駕駛人駕駛汽車發生交通事故，不論責任歸
    屬為何，即有義務留在肇事現場，採取救護或其他必要措施
    ，並向警察機關報告，縱使無人受傷或死亡，不論過失有無
    、責任歸屬，仍必須留在現場對車輛所生損害依規定處置，
    俾便釐清責任歸屬，並迅速還原現場，以保護他人權益，同
    時釐清肇事責任。再按刑法第185 條之4 肇事逃逸罪，以處
    罰肇事後逃逸之駕駛人為目的，俾促使駕駛人於肇事後能對
    被害人即時救護，以減少死傷，是該罪之成立只以行為人有
    駕駛動力交通工具肇事，致人死傷而逃逸之事實為已足，至
    行為人之肇事有否過失，則非所問，已據最高法院闡釋甚明
    （最高法院92年度臺上字第4468號判決意旨參照）。依據前
    開意旨可知，該條文制定的目的應當係在維護交通安全，加
    強救護，以減少被害人之死傷，促使駕駛人於肇事後，能對
    現場的被害人即時救護，故不問駕駛人就事故之發生有無過
    失，倘若駕駛人於肇事後明知被害人有發生死、傷的情形，
    竟未對被害人即時救護，即應擔負是項罪責，反之，若駕駛
    人肇事後被害人已獲得即時救護，駕駛人方才離去，即不該
    當前開肇事逃逸罪責。
四、經查：
  (一)本件受處分人乙○○於96年5 月31日凌晨5 時40分許，駕
      駛車號NT-9575 號吉普式自小客車，沿臺中市○○路往文
      昌東二街方向行駛，途經山西路與瀋陽路口，與證人甲○
      ○所駕駛車號5633-HY 自小客車發生擦撞，致證人甲○○
      所駕駛之車輛左前車頭撞損及受處分人之車輛左後車尾受
      損等情事，業經車禍處理警員李國裕現場勘查，並調閱路
      口監視攝影紀錄發現本件違規可疑車輛，互核相符後，乃
      循線查獲受處分人，警員並依受處分人有未停留現場等待
      警方處理即逕行離去之違規情事予以舉發，除有臺中市警
      察局舉發違反道路交通管理事件通知單1 份附卷可稽，亦
      有臺中市警察局第五分局道路交通事故談話紀錄表2 份、
      道路事故現場圖1 份、道路事故調查報告表1 份、現場與
      車損照片7 幀、交通事故補充資料表1 份、道路交通事故
      肇事逃逸追查表1 份、肇事車輛監視攝影畫面翻拍照片 5
      幀等在卷可查，此部分之事實應堪認定。
  (二)本件受處分人固不否認其駕駛之上開車輛於前揭時、地與
      證人甲○○所有之自小客車發生碰撞之事實，惟矢口否認
      有上述違規行為，並以前揭情詞置辯。惟經本院調查時證
      人甲○○到庭具結證稱：「（問：當天車禍發生的地點在
      哪裡？）在十字路口。」、「（問：二車相撞之後你的車
      子怎麼開，對方的車子怎麼開？）我沒有看到對方車怎麼
      開，我是將車子直行，過路口靠邊停車，但是我看到對方
      的車子是吉普車。」、「（問：在相撞之後你知道對方的
      車子去哪裡？）我撞到那一刻知道前面那台車是吉普車，
      等我停車之後，我就下車查看，就找不到那台吉普車，因
      為我如果不報警的話，保險公司就不理賠。」、「（問：
      當初有到另外那個路口去找那部車停在哪裡？）有，我還
      走到十字路口中間找那台車，但是那周圍都沒有看到有車
      子停下來，我看到附近有早餐店，才去詢問有無看到這場
      車禍，早餐店就說看到深色吉普車，就跟我看到一樣。」
      、「（問：你的車子有停在距離路口很遠的地方？）不超
      過10米）」、「（問：你確定你後來站在那個路口開始四
      處找，在那個路口周圍都沒有看到跟你相撞的那輛吉普車
      ？）我真的沒有看到，而且當初也沒有人在十字路口附近
      。」、「（問：那個時候天亮了嗎？）太陽已經出來了，
      視線都很清楚。」等語綦詳（見本院96年8 月20日訊問筆
      錄）。由上述證言可知，證人甲○○在交通事故發生後尚
      停留在事故現場且四處尋找肇事車輛，受處分人辯稱對方
      車輛已先行離開去等語，殊難採信。復參諸受處分人於本
      院訊問時亦承認：「（問：有無去找對方的車子，還是你
      只有在你車子附近看而已？）我只有在車子附近看而已。
      」、「（問：你車子停的位置，如果有人去找，可否看得
      到　？）看得到。」等語（見本院96年8 月20日訊問筆錄
      ），顯見受處分人係因察覺其所駕駛之車輛與他方車輛發
      生碰撞，始下車查看，其既然明知自己車輛與他方車輛碰
      撞，理應對肇事撞擊之傷害已有認識，衡情自應立即環顧
      四周查看他方車輛之人車有無傷亡或損傷之情事，以便採
      取救護或其他必要措施之義務，或向警察機關報告處理，
      俾釐清肇事原因與責任歸屬，實無僅在下車查看自身車輛
      附近後，旋即逕行駕車駛離現場之理。況依當時天色明亮
      、視線良好之情況，倘受處分人確實停留在肇事現場等候
      處理，則以受處分人之車輛停放位置與證人甲○○車輛停
      靠於距離路口10米所在位置而言，受處分人應不難立即發
      現證人甲○○之車輛，若非受處分人擅自離開肇事現場，
      證人甲○○亦斷無在肇事現場路口四處張望均未見到受處
      分人車輛之情形，受處分人在車輛肇事後而未依規定停留
      現場處置之違規事實甚明。綜上各節，本件受處分人與證
      人甲○○兩方車輛發生碰撞後，應知雙方車輛均有受損，
      不論責任歸屬為何，受處分人自應留在現場等候員警前來
      處理或採取其他適當之處置，惟其捨此不為，在未經對方
      同意即逕自駕車駛離，依首開說明，受處分人違反駕駛人
      於行車肇事後法律上應履行之義務，已臻明確。縱受處分
      人辯稱其在肇事後有下車查看後才離去等情屬實，然仍不
      足為受處分人解免其上開違規責任之事由。
五、綜上所述，本件受處分人既有駕駛汽車肇事，無人受傷或死
    亡而未依規定處置之違規行為，原處分機關依道路交通管理
    處罰條例第62條第1 項規定裁處受處分人罰鍰1,000 元，並
    無不當，本件受處分人之異議為無理由，應予駁回。
六、據上論斷，應依道路交通管理處罰條例第87條第2項、道路
    交通案件處理辦法第19條，裁定如主文。
中　　華　　民　　國　　96　　年　　8 　　月　　28　　日
                  交通法庭      法  官  簡婉倫
以上正本證明與原本無異。
如不服本裁定，應於裁定送達後5日內向本院提出抗告狀 (須附
抗告狀繕本)。
中　　華　　民　　國　　96　　年　　8 　　月　　28　　日
                                書記官
